【裁判字號】    96,上訴,2496
【裁判日期】    970314
【裁判案由】    殺人未遂
【裁判全文】
臺灣高等法院高雄分院刑事判決        96年度上訴字第2496號
上  訴  人  臺灣澎湖地方法院檢察署檢察官
被      告  甲○○
指定辯護人  本院公設辯護人   孫妙岑
上列上訴人因被告殺人未遂案件，不服臺灣澎湖地方法院96年度
重訴字第2 號中華民國96年11月21日第一審判決（起訴案號：臺
灣高雄地方法院檢察署96年度偵字第192 、198 號），提起上訴
，本院判決如下：
     主  文
上訴駁回。
     事  實
一、甲○○於民國（下同）96年2 月19日凌晨零時40分許，在澎
    湖縣湖西鄉林投村27之1 號（起訴書誤載為27號）屋內，參
    與多人牌局，因遭乙○○辱「幹你娘」及一些不雅言語，
    而心生不滿，氣憤之餘，乃基於傷害之犯意，手持置於上開
    處所之桌面上，非被告所有之西瓜刀1 把，乘乙○○面向牌
    桌專注不備之際，走向乙○○背後揮砍，適站立於乙○○身
    側之吳英偉轉頭發現，本能舉手擋開該刀後跌倒在地，甲○
    ○續向乙○○右背後方肩胛骨部位揮砍1 刀，乙○○因而跌
    倒，再朝乙○○右腳掌背揮砍1 刀，迨乙○○經人扶起時，
    復向乙○○正面揮砍1 刀，經乙○○舉手阻擋而砍中右手掌
    ，甲○○乃罷手。乙○○因此受有右側肩胛骨開放性骨折合
    併右側後旋肩胛肌肉群袖斷裂（傷口約20公分長大小）、右
    側足背切割傷合併第2 、3 、4 、5 伸趾肌腱斷裂（傷口約
    10 公 分長大小）及右手掌魚際肌部位切割傷合併右側對掌
    拇肌肉斷裂（傷口約6 公分長）等傷害，甲○○行兇後請人
    叫救護車，隨即逃逸，乙○○經送醫診治，嗣為警循線查獲
    並扣得上開西瓜刀1 把。
二、案經乙○○訴由台灣澎湖地方法院檢察署檢察官及澎湖縣政
    府警察局向馬公分局報告台灣澎湖地方法院檢察署檢察官偵
    查起訴。
     理  由
壹、證據能力方面：
    證人呂團圓、呂來守、鄭炳泰、吳英偉、鄧守成於檢察官偵
    查時具結所為證述，因檢察官係依法定程序調查取證，訊問
    過程並無任何證據顯示證人之自由陳述有受到不當干預或妨
    礙情形，被告及辯護人亦未釋明有何顯不可信之情形，依刑
    事訴訟法第159 條之1 第2 項規定，自有證據能力。又三軍
    總醫院澎湖分院附設民眾診療處診斷證明書雖係應病患要求
    所開具之證明書，非業務過程中所須紀錄之文書（原審誤為
    業務上所製作之文書，依刑事訴訟法第159 條之4 規定採為
    證據，應予更正），惟經當事人於審判程序中同意作為證據
    ，本院審酌該診斷書內容係醫師就其診療被告之傷勢，本其
    專業立場所作成之文書，認為適當作為證據，依刑事訴訟法
    第159 條之5 第1 項規定，而有證據能力。
貳、實體方面：
一、訊據被告甲○○坦承於上揭時地持西瓜刀揮砍被害人乙○○
    ，造成上開傷勢，核與在場目擊之證人呂團圓、呂來守、鄭
    炳泰、吳英偉於偵查中，證人陳玉忠於原審審理中所證述被
    告持刀砍傷乙○○等情相符，並有被害人於三軍總醫院澎湖
    分院附設民眾診療處就醫之診斷證明書一紙、現場血跡斑斑
    之照片數幀附卷可稽，且有扣案非被告所有，持以行兇之西
    瓜刀1 把扣案佐證。
二、就本件事發原因，被告甲○○供稱：係遭乙○○出言挑釁辱
    罵，一時氣憤衝動持刀傷他，並無置他於死之意等語，被害
    人乙○○雖始終否認出言辱情事，惟在場之證人呂團圓、
    呂來守偵查中，證人陳玉忠於原審審理中均證稱乙○○出言
    辱甲○○屬實。衡情，被告原本與友人專注於牌局，被害
    人乙○○若未激怒被告，被告豈有無故離席拔刀相向之事理
    。至於揮砍之部位順序，揮砍之次數，被告甲○○雖於本院
    供稱：「我本來要走出去了，他還一直我，當時不知道誰
    把一把西瓜刀擺在那邊，我當時越想越氣，就把西瓜刀拿起
    來走進去，從他的背後往肩膀上砍一刀，那時候我是很氣，
    但並沒有說要讓他死，我砍他時他是站著，手按壓在桌子上
    ，我砍他後，他有回頭看一下，我再繼續砍他，砍了三刀，
    第四刀要砍時就被吳英偉擋下，我沒有再砍了，我冷靜下來
    了，就叫人叫救護車。」等語，惟在場證人吳英偉於偵查中
    明確證述：「當時我注意桌面，有聽到尖叫聲，我轉身一看
    ，甲○○拿刀子走過來，我站在乙○○旁邊，我去擋一下跌
    倒在地，因為我不知道甲○○要砍誰，我摔倒後看到甲○○
    砍乙○○4 、5 下就跑了」「我出手擋時，手錶有被震掉」
    等情，另於原審證述：「玩牌半小時後，桌子對面有人尖叫
    ，我轉頭過去看到一個人拿著白色的東西在我眼前揮舞，我
    用左手擋了一下，手錶好像有鬆脫掉．．．我當時擋了以後
    就倒下去，乙○○過了一、二秒後才倒下，倒下後有一半壓
    在我身上。」「我看到甲○○最少揮了四、五下，他揮第一
    下我就擋住了，後面好像還有連續揮了兩、三下」等情綦詳
    。而被告甲○○於偵查中對檢察官訊以「先朝乙○○揮哪一
    刀？」「砍乙○○幾刀？」，答稱「不知道」「事後聽乙○
    ○說三刀」等語，足見被告受行兇前後情緒波動影響，無法
    清晰記憶瞬間過程，歷經年餘應更加模糊。而證人吳英偉，
    其係旁觀之第三人，對被告突來之舉動必然印象深刻，其所
    描述之過程較為可信，參以被害人即證人乙○○於本院證述
    ：「他是從背後對著我砍下去的，我就倒下去，別人就把我
    扶起來，結果我又看到他正面朝向我的臉揮刀，我就用我的
    手去擋，所以他就砍到我的手，我的腳受傷是在第一刀砍完
    ，我被扶起來時，腳就已經有受傷了，腳是什麼時候被砍到
    的，我也不清楚，…我自己覺得第一刀是砍到我的背部，第
    二刀是腳，第三刀才是手」等語綜合以觀，被告總計揮砍四
    刀，第一刀遭吳英偉出手擋開，第二刀砍中被害人右肩胛，
    第二刀砍中右腳背，第三刀砍中右手掌之事實可以認定。被
    告於本院供稱第一刀砍到右肩，第二刀砍到手，第三刀砍到
    手，第四刀被吳英偉擋下云云應係記憶有誤，難以採信。
三、查被告甲○○持以行兇之西瓜刀之刀刃部分長45公分，寬5
    公分，刀刃部分除接近握把5.5公分處有凹陷痕跡處外，其
    餘部分非常鋒利，有檢察官勘驗筆錄1 紙在卷可憑，持該利
    刃砍向人體雖足以致命，惟被告下手加害時究係出於傷害犯
    意或殺人奪命之犯意，須綜合情狀判斷。如上所述，被告甲
    ○○原在案發地點與友人玩牌，因被害人乙○○出言辱，
    一時氣憤下取得刀械行兇，其對被害人發洩內心不滿之動機
    明顯，惟是否僅因言語不快即決意致對方於死地？被告甲○
    ○堅決否認有殺人奪命之犯意，本院審酌被告下手揮砍之情
    形，第一刀因證人吳英偉轉身看見，本能揮擋未中，依證人
    吳英偉所證：「甲○○拿刀子走過來，我站在乙○○旁邊，
    我去擋一下跌倒在地，因為我不知道甲○○要砍誰，…」之
    情，自無法得知被告持刀原擬砍向被害人哪一部位，但可確
    定吳英偉已跌倒在地，被告在無人阻擋，而被害人尚未轉身
    ，仍背對被告時，被告若有置被害人於死地之決意，以西瓜
    刀之刀長及其鋒利度朝向被害人頭頸、胸腹等有身體器官在
    內之致命部位砍刺，應可輕易得逞。然其選擇揮刀砍向被害
    人右側肩胛骨處1 刀，在被害人跌倒至被扶起，接連之2 刀
    ，1 刀在右側足背，1 刀在右手掌，雖第3 刀係面向被害人
    正面揮砍，惟被害人舉手揮擋後，被告在無人搶下刀械或被
    他人攔阻下即主動停止攻擊，此由證人吳英偉於原審證述：
    「當時在場有一半的人都跑了，另一半的人在現場都愣住了
    ，當時整個過程發生的很快，我去扶乙○○時，被告已經砍
    完了」等語及證人陳玉忠於原審證稱：「…後來我就看甲○
    ○拿西瓜刀進來砍乙○○，現場的人看到都跑走了，甲○○
    砍完有叫我叫救護車過來，救護車是我叫的」等詞（原審卷
    第47頁、第53頁）可證被告在揮刀砍被害人身體時已有所控
    制，事後尚請人叫救護車，顯然其砍傷被害人洩憤後，仍希
    望被害人被送醫救治，其無殺人之犯意甚明。參以證人鄧守
    成醫師於偵查中證述：「乙○○到院急診沒有輸血且無休克
    ，我們對其採取手術縫合（肌肉及韌帶）及清創，但沒有輸
    血。一般輸血需要有休克、失血超過1000cc才會考慮，乙○
    ○當時血壓115/80，不需要輸血，且乙○○人是清醒。乙○
    ○右肩胛骨傷口長達20公分，是被尖銳東西所傷，肩胛骨骨
    頭有斷裂，但沒有完全斷裂，且未傷及肺臟。手掌及腳的傷
    口，傷及韌帶及骨頭，但骨頭沒有斷裂。」「乙○○沒有立
    即生命危險，因及早送醫緊急手術，右上臂傷勢，肌肉有機
    會復原到八成左右，…其關節正常，不至於全部失態。…其
    手、腳功能仍存在可以自理生活」（見偵查一卷第61頁）等
    情，被告辯稱：無意致被害人於死，其砍完後冷靜下來請人
    叫救護車等語應可採信。其傷害犯行之事證明確，堪以認定
    ，應依法論科。
四、核被告所為，係犯刑法第277 條第1 項之傷害罪，公訴人認
    被告係犯刑法第271 條第2 項、第1 項殺人未遂罪，尚有未
    洽，起訴法條應予變更。原審變更起訴法條，適用刑法第27
    7 條第1 項規定，審酌被告僅因細故即持利刃傷人，造成被
    害人如事實欄所載之傷勢不輕，犯後認錯，惟迄今未能賠償
    被害人損害等一切犯罪情狀，判處有期徒刑2 年4 月。又因
    被告犯罪在96年4 月24日以前，合乎中華民國96年罪犯減刑
    條例所定之減刑條件，依該條例第2 條第1 項第3 款、第7
    條規定，減為有期徒刑1 年2 月，並明扣案西瓜刀1 把不
    能證明為被告所有之物，不予宣告沒收。其認事用法尚無不
    合，量刑亦無不當。檢察官仍執陳詞指摘原判決論以傷害罪
    不當，量刑亦過輕等語上訴為無理由，應予駁回。
據上論斷，應依刑事訴訟法第368條，判決如主文。
本案經檢察官陳宗吟到庭執行職務。
中    華    民    國    97    年    3     月    14    日
                  刑事第九庭    審判長法  官  莊秋桃
                                      法  官  范惠瑩
                                      法  官  裕斗
以上正本證明與原本無異。
如不服本判決應於收受本判決後10日內向本院提出上訴書狀，其
未敘述上訴理由者，並得於提起上訴後10日內向本院補提理由書
狀（均須按他造當事人之人數附繕本）「切勿逕送上級法院」。
中    華    民    國    97    年    3     月    17    日
                                      書記官  白  蘭
附錄本判決論罪科刑法條：
刑法第277條第1項
傷害人之身體或健康者，處3 年以下有期徒刑、拘役或1 千元以
下罰金。
                                                    w q


司法院資訊處製作；財團法人民間司法改革基金會備份。
